【裁判字號】    90,自,5
【裁判日期】    900810
【裁判案由】    誣告等
【裁判全文】
臺灣澎湖地方法院刑事判決                                九十年度自字第五號
    自  訴  人  甲○○
    被      告  乙○○
右列被告因誣告等案件，經自訴人提起自訴，本院判決如左：
    主  文
乙○○無罪。
    理  由
一、自訴意旨略稱：自訴人於民國八十九年九月十四日十時五十分許，偕同案外人高
    漢武在本院簡易法庭欲邀被告乙○○洽商其與自訴人二人間，關於土地及借款之
    糾紛，詎被告不理會自訴人之請求，逕行上車準備離去，自訴人及高漢武分別站
    在右側車窗邊及車前繼續爭取，被告仍不為所動，被告隨即找法警及派出所警員
    出面處理，其間自訴人固站在車窗邊攔阻被告離去，惟僅係單純要求被告下車與
    自訴人協調解決上開糾紛，並未以非法手段強制阻止被告之行動自由，被告可任
    意駕車離開現場，詎被告竟向澎湖縣警察局馬公分局提出告訴，誣告自訴人上開
    行為犯刑法上妨害自由罪嫌，茲該案已經檢察官偵查終結，予以不起訴處分確
    定在案（台灣澎湖地方法院檢察署八十九年偵字第五一九、第六三七號），因認
    被告損及自訴人名譽，涉有誣告、妨害名譽罪嫌云云。
二、按犯罪事實應依證據認定之，無證據不得推定其犯罪事實，又不能證明被告犯罪
    者，應諭知無罪之判決，刑事訴訟法第一百五十四條、第三百零一條第一項分別
    定有明文。又刑法上誣告罪之成立，在主觀方面，須申告者有使人受刑事或懲戒
    處分之意圖及虛構事實之故意，在客觀方面，須申告者虛構事實而足使被誣告人
    有受刑事或懲戒處分之危險為構成要件，若據實陳述事實而經司法機關認定非屬
    刑法上之犯罪而予以不起訴處分或諭知無罪判決，僅係申告者之法律認知與司法
    機關之解釋判斷相互扞格，因申告者並未捏造事實據以入人於罪，被申告者尚不
    因此而有受刑事訴追之虞，即難論申告者以誣告之罪。而刑法妨害名譽罪章之規
    定，係以公然侮辱人，或意圖散佈於眾而指摘、傳述足以毀損他人名譽之事，分
    別作為公然侮辱罪、毀謗罪之構成要件，此觀之刑法第三百零九條第一項、第三
    百十條第一項規定即明，若未能證明有此等行為，亦難以刑責相繩。
三、本件自訴人指訴被告犯罪，係以被告告訴自訴人妨害自由案件，自訴人經不起訴
    處分確定，為其論據。訊據被告堅決否認有何誣告及妨害名譽犯行，辯稱：伊於
    民國八十九年九月十四日十時五十分許在本院簡易庭投標後步出大門時，即發現
    自訴人及案外人高漢武站在大門前，並欲邀約伊商談其與自訴人土地及借款糾紛
    一事，伊認為渠等不懷善意，恐生枝節遂不予理會，自行上車等待司機準備離去
    ，詎自訴人及高漢武仍不罷休，分別站在右側車窗邊及車前阻擋去路，堅持被告
    下車與渠等理會，被告不得已以行動電話電請簡易庭法警出面排解，仍無法勸離
    自訴人及高漢武，渠等繼續停留原地阻擋被告離去，被告遂再要求派出所警員到
    場處理，自訴人一再阻攔被告離去簡易庭，自構成妨害自由罪嫌，爰訴請警局偵
    辦，而伊並無任何妨害自訴人名譽之行為等語。經查：（一）被告於民國八十九
    年九月十四日十時五十分許在本院簡易庭投標後步出大門，自訴人及案外人高漢
    武為邀被告商談其與自訴人土地及借款糾紛一事，數度以言詞、舉動表達被告不
    應離去簡易庭而應與自訴人協調之意等情，業據被告、自訴人及證人吳添丁、翁
    溫顯、謝明強、高漢武於本院審理中或台灣澎湖地方法院檢察署八十九年偵字第
    五一九號、第六三七號偵查中供述屬實，被告與自訴人對於案發事實之陳述，並
    無歧異。被告雖認自訴人上開阻攔情形已構成刑法上妨害自由罪嫌，而經檢察官
    偵查結果認自訴人並未施以強暴、脅迫或其他非法手段阻止被告離去現場，剝奪
    被告行動自由而與刑法上妨害自由構成要件不符予以不起訴處分，惟被告既係據
    實陳述案發事實，並未於實際發生之情形外，另外捏造或渲染事實，僅係其法律
    認知與司法機關之解釋判斷有所出入，即難認其故意虛構事實，足使被誣告人有
    受刑事或懲戒處分之危險，揆諸首開法律規定說明，被告之行為與刑法上誣告罪
    名之成立，尚屬有間。（二）自訴人並未具體指出被告有何公然侮辱或意圖散佈
    於眾而指摘、傳述足以毀損自訴人名譽之情事，亦未提出相關資料供本院審究，
    徒以被告所訴自訴人妨害自由案件業經檢察官偵查終結，予以不起訴處分確定，
    因認被告損及自訴人名譽，涉有妨害名譽罪嫌云云，核與首開法律規定不合，不
    足採信。綜合上述各情，被告尚無自訴人所指之犯行，此外，復查無其他證據足
    以證明其有誣告或妨害名譽之不法情事，被告犯罪尚屬不能證明，應為其無罪之
    諭知。
據上論斷，應依刑事訴訟法第三百四十三條，第三百零一條第一項，判決如主文。
中    華    民    國      九十      年      八      月        十        日
                               臺 灣 澎 湖 地 方 法 院 刑 事 庭
                                     法    官  陳     順     輝
右正本證明與原本無異。
如不服本判決，應於判決送達後十日內，向本院提出上訴狀（須附繕本）
中    華    民    國      九十      年      八      月       十三       日
                                     書 記 官  林     德     盛


司法院資訊處製作；財團法人民間司法改革基金會備份。
